最高法院刑事裁定　　　　　　　　　　111年度台抗字第580號
抗　告　人　畢惠鈞
上列抗告人因違反毒品危害防制條例案件，不服臺灣高等法院中
華民國111年3月15日駁回其聲請再審及停止執行之裁定（110 年
度聲再字第631號），提起抗告，本院裁定如下：
    主  文
抗告駁回。
    理  由
一、本件原裁定以抗告人畢惠鈞因違反毒品危害防制條例案件，
    經臺灣高等法院107 年度上訴字第3253號判決論處罪刑確定
    （下稱原確定判決），其對於原確定判決聲請再審意旨如原
    裁定所載。惟查：㈠聲請意旨執本院110 年度台上字第1988
    號判決所載敘﹕王富台及陳志文（下稱王富台2 人）於原確
    定判決後返臺，經臺灣新北地方檢察署檢察官以109 年度偵
    緝字第3649號提起公訴，依該起訴書之記載，王富台2 人均
    稱其等因本件犯罪事實經馬國最後判處有期徒刑5 年確定等
    旨（即聲證4 ），以及內政部警政署刑事警察局國際科承辦
    人員傳送訊息通知抗告人是否協助王富台2 人返臺之截圖（
    即聲證5），主張王富台2人於民國104年4月30日被捕，如經
    判處有期徒刑5年，其2人應於109年4月30日即已遭釋放，則
    原確定判決案件之第二審於109年8月13日宣示判決前，於審
    理時即有傳喚到庭之可能，原確定判決未予查明，逕依刑事
    訴訟法第159 條之3第3款規定，認王富台警詢之陳述具有證
    據能力，已違反證據法則云云。然王富台及陳志文係分別於
    109 年10月8日及同年9月24日回國，有其等之入出境資訊連
    結作業查詢結果表在卷可稽，故於原確定判決案件第二審10
    9年8月13日宣示判決前，王富台2 人仍屬滯留國外，致法院
    無法調查，聲請意旨所指王富台2 人於109年4月30日即已遭
    釋放云云，與卷內事證即有未合。況聲請意旨所指原確定判
    決依刑事訴訟法第159條之3規定，認王富台警詢之陳述具有
    證據能力為不當，應屬判決有無違背法令之問題，尚與再審
    聲請之範疇無涉。㈡依抗告人及其原審代理人於原審訊問之
    陳述，並未具體釋明有何新事實或新證據，僅以王富台業已
    返臺一事而為臆測。至王富台返國後，於其違反毒品危害防
    制條例案件初次偵訊時，雖否認警詢中曾經指認抗告人即為
    「阿PAUL」之人云云，惟王富台與吳冠毅於109 年10月27日
    之監所會客錄音內容中，吳冠毅向王富台表示「他的部分就
    是看你有沒有辦法幫他一下」、「就看你要怎麼講就是不要
    講到他之類的」等語，經該案承辦檢察官勘驗上開會客錄音
    檔案內容無訛，而王富台於檢察官勘驗後當庭坦承：係吳冠
    毅要求其變更關於抗告人涉案部分之供述，前開偵查初訊時
    關於抗告人之陳述均屬不實，「阿PAUL」即為抗告人等語。
    又依王富台被訴違反毒品危害防制條例案件卷宗所附網路新
    聞，王富台2 人原遭馬來西亞第一審法院判處絞刑，嗣因認
    罪協商，經第二審法院改判處有期徒刑5 年，尚非該國司法
    調查後就其等運輸第三級毒品之行為有不同之認定。聲請意
    旨以王富台2人經改判處有期徒刑5年，謂應有不同之事實認
    定云云，即非可採。從而，抗告人所提出之證據，無論單獨
    或結合先前已經存在卷內之各項證據資料予以綜合判斷，均
    未能因此產生合理之懷疑，而有足以推翻原確定判決所認定
    之事實，難認符合再審要件。因認本件抗告人聲請再審所主
    張之再審事由，均與刑事訴訟法第420 條第1項第6款所規定
    聲請再審之要件不符，其據以聲請再審及停止執行，為無理
    由，而予以駁回，經核於法尚無違誤。
二、刑事訴訟法第420 條第1項第6款所規定之新事實或新證據，
    係指判決確定前已存在或成立而未及調查斟酌，及判決確定
    後始存在或成立之事實、證據，依單獨或與先前之證據綜合
    判斷，可合理相信足以動搖原確定判決，使受有罪判決之人
    受無罪、免訴、免刑或輕於原判決所認罪名者而言。亦即該
    「新事實」、「新證據」，除須具備在判決確定前已存在或
    成立而未及調查斟酌，及判決確定後始存在或成立之「嶄新
    性」（或稱「新規性」、「未判斷資料性」）要件外，尚須
    單獨或與先前之證據綜合判斷，明顯具有使法院合理相信足
    以動搖原確定判決，而對受判決之人改為更有利判決之「顯
    著性」（或稱「可靠性」、「明確性」）特質，二者均屬不
    可或缺，倘若未具備上開「嶄新性」及「顯著性」要件，即
    不能據為聲請再審之原因。又對於有罪確定判決之救濟程序
    ，依刑事訴訟法規定有再審及非常上訴二種途徑，前者係為
    原確定判決認定事實錯誤而設立之救濟程序，與後者係為糾
    正原確定判決違背法令者有別，是倘所指摘者係關於原確定
    判決適用法律不當之情形，核屬非常上訴之範疇，並非聲請
    再審所得救濟。本件原裁定已就抗告人聲請再審意旨所主張
    再審事由，如何認未具備上開「顯著性」要件，即不能據為
    聲請再審之原因，已於理由內詳加剖析論述，核其論斷於法
    尚屬無違。且其聲請再審意旨所指原確定判決適用刑事訴訟
    法第159條之3規定，認王富台警詢之陳述具有證據能力為不
    當云云，乃屬得否提起非常上訴之判決有無違背法令之問題
    ，尚非本件再審程序所得審究。而聲請再審意旨既未舉馬來
    西亞西元1952年危險毒品法令第39B 條規定，亦未主張刑事
    訴訟法第第420 條第1項第4款所規定「原判決所憑之通常法
    院或特別法院之裁判已經確定裁判變更者」之事由，原審因
    之未予審酌，而未於裁定內說明其理由，自不能遽指其為違
    法，抗告人迨向本院提出抗告，始執此指摘原裁定違法，難
    認為有理由。且其抗告意旨所指原確定判決採用馬來西亞化
    學檢驗局之鑑定報告，違背證據法則，且已無該判決所稱難
    以傳喚王富台之情形，應保障抗告人對質詰問權之行使云云
    ，亦屬得否提起非常上訴之判決有無違背法令之問題，同非
    本件再審程序所得審究。本件抗告意旨任憑己意，就其聲請
    再審所主張之再審事由是否符合再審之要件，再事爭辯，並
    爭執原確定判決所憑上述鑑定報告等相關證據之證明力，指
    摘原確定判決採證違法，另舉馬來西亞上開法令規定，主張
    符合刑事訴訟法第第420 條第1項第4款之再審事由，且謂已
    無原確定判決所稱難以傳喚王富台之情形，應保障其對質詰
    問權云云，並據以請求撤銷原裁定，其抗告自難認為有理由
    ，應予駁回。
據上論結，應依刑事訴訟法第412條，裁定如主文。
中    華    民    國   111    年    5     月    26    日
                  刑事第三庭審判長法  官  徐  昌  錦  
                                  法  官  林  恆  吉  
                                  法  官  江  翠  萍  
                                  法  官  侯  廷  昌  
                                  法  官  林  海  祥  
本件正本證明與原本無異
                                  書記官
中    華    民    國   111    年    6     月    1     日